臺灣高等法院刑事判決　　　　　　　 100年度上訴字第1031號
上　訴　人
即　被　告　陳柏廷
選任辯護人　周尚毅律師
　　　　　　蔡宏修律師
上列上訴人因違反毒品危害防制條例案件，不服臺灣臺北地方法
院99年度訴字第1952號，中華民國100年2月25日第一審判決（起
訴案號：臺灣臺北地方法院檢察署99年度偵字第19081號），提起
上訴，本院判決如下：
    主  文
上訴駁回。
    事  實
一、陳柏廷明知大麻為毒品危害防制條例第二條第一項第二款所
    稱之第二級毒品，不得意圖供製造大麻之用而任意栽種，亦
    不得非法持有大麻種子，竟於民國99月4月底某日，以網際
    網路之ＭＳＮ即時通訊軟體，與真實姓名年籍不詳綽號「菲
    爾古德」之成年男子聯絡後，以新臺幣（下同）2000元（起
    訴書誤載為5000元）之價格，購買大麻種子5顆寄送至其位
    於臺北市○○區○○街77巷1弄20之2號住處而非法持有後，
    竟意圖將該等大麻種子種植以製造第二級毒品大麻供其施用
    ，而於該月月底某日，取其中1顆大麻種子植入盆栽土內，
    先以其所有之檯燈照射後，再移置同住處4樓陽台，並購買
    液態肥料1瓶、花寶2號肥料1盒等予以施肥，至於剩餘4顆大
    麻種子仍繼續持有之。
二、嗣於99年8月11日，為警持搜索票查扣上開大麻盆栽（含盆栽
    本身及泥土）1株、供栽種大麻所用之液態肥料1瓶、花寶2
    號肥料1盒、檯燈1具、及栽種剩餘之大麻種子3顆（另有1顆
    大麻種子不具發芽能力），案經臺北市政府警察局移送臺灣
    臺北地方法院檢察署檢察官偵查起訴。
    理  由
壹、證據能力之論斷
一、上訴人即被告陳柏廷在警詢自白所稱：「我從九十九年四月
    底開始種植大麻，當初種植大麻的目的是因為好奇、沒有看
    過，打算種起來給自己吸食的，沒有想過賣給別人。」等語
    （見偵字卷第9頁），經原審勘驗錄音帶結果，其逐字聲音
    為：「員警問：你從什麼時候開始栽種大麻？上訴人答：四
    月底。員警問：四月，四月底唷？當初栽種大麻是，栽種大
    麻是要做什麼用的？上訴人答：好奇，沒有看過。員警問：
    然後呢？種起來呢？上訴人答：然後想說種起來以後就可以
    自己用。員警問：好奇，沒有看過唷？上訴人答：對。員警
    問：打算種起來是要給自己吸食的？被告答：是。員警問：
    有沒有要賣給別人？上訴人答：沒有這樣想過。」（見原審
    卷第53-54頁）。則關於上訴人栽種本件大麻之主觀意圖，
    錄音與筆錄記載並無不合，且上訴人於陳述此項意圖之間，
    問話口氣平順，回答表達自然，難認有何非任意性情狀，自
    白並無出於非任意性之疑慮。至於員警調查犯罪，對於犯罪
    嫌疑人而言，並非行主詰問或反詰問之人，不生誘導詢問問
    題，其詢問方法如非不正「利誘」或「脅迫」情事，即無不
    當取供之疑慮。從而，上訴人此項為自己吸食之用而栽種
    本件大麻之主觀意圖之陳述，有證據能力。
二、本件偵查中實施之通訊監察及搜索扣押索取得之證據，分別
    經臺灣屏東地方法院、臺灣臺北地方法院核發通訊監察書、
    搜索票，有各該影本在卷可稽，所實施之通訊監察及搜索扣
    押，依法至成譯文及搜索扣押筆錄、清冊，而取得之證據，
    公訴人、被告及辯護人就其證據之同一性並無爭議，應有證
    據能力。
三、本件網際網路之ＭＳＮ即時通訊所出具之「it_snail@hotma
    il.com」網址資料證明文書，固屬被告以外之人於審判外之
    書面陳述，惟核該文書係Microsoft公司從事業務之人即資
    深法律經理Gina Tsai本於業務上職權，依據業務檔案資料
    所須製作之網址資料證明文書，並無特別不可信之情況，依
    刑事訴訟法第159條之4第2款規定，有證據能力。
貳、犯罪事實之認定及法律適用
一、訊據上訴人對於前開以網際網路之ＭＳＮ即時通訊軟體，與
    真實姓名年籍不詳綽號「菲爾古德」之成年男子聯絡後，以
    （起訴書誤載為5000元）之價格，購買大麻種子5顆寄送至
    其位於臺北市○○區○○街77巷1弄20之2號住處而非法持有
    後，而取其中1顆大麻種子植入盆栽土內，先以其所有之檯
    燈照射後，再移置同住處4樓陽台，並購買液態肥料1瓶、花
    寶2號肥料1盒等予以施肥，至於剩餘4顆大麻種子仍繼續持
    有等客觀事實，坦認不諱，核與通訊監察所載譯文、網際網
    路留言及搜索扣押筆錄、清冊所載物件相符，客觀事證明確
    。
二、上訴人雖矢口否認有供製造毒品意圖云云，辯稱其係出於好
    奇心，想一窺大麻長成之樣子，才種植云云。惟查：
（一）主觀意圖乃行為人內心意識與意志之活動，待證人的內心
      意識與意志活動之事實，主要依賴行為人誠實表述，而取
      得行為人有犯罪意圖之誠實表述，本非易事，自應放寬詢
      （訊）問方法，開放刺探性詢（訊）問方法，使靈活運用
      。本件關於上訴人栽種系爭大麻之動機為何？有無供製造
      毒品之意圖一節，業經上訴人於警詢之初供稱：「出於好
      奇」、「打算種起來是要給自己吸食」及「沒有想過要賣
      給別人」云云，其既對於栽種之目的明確表述清楚為，旨
      在「供給自己吸食，而非販賣」，應屬可信；且既有供給
      自己吸食之目的，即非毫無意圖之單純「好奇」而已。
（二）參之上訴人向綽號「菲爾古德」之成年男子購買大麻種子
      、栽種之後，自民國99年4月30日至7月25日頻頻以網路聯
      繫，討論大麻植栽成長、照顧情形，此有網路留言可稽（
      見＜聲搜＞偵查卷第23- 64頁）；復有栽種大麻所用之花
      盆1個（含泥土）、液態肥料1瓶、花寶二號肥料1盒、檯
      燈1具及大麻植株1株、另大麻種子4顆（其中1顆不具發芽
      能力）此有扣押清冊及照片可稽（見偵字卷第16- 21頁、
      第27頁）；而扣押之植栽、種子確有大麻成分，此有法務
      部調查局濫用藥物實驗室鑑定書在卷可稽（見偵字卷第
      109頁）。若上訴人無栽種以供吸食而僅好奇供觀賞之用
      ，豈須如此大費周章，是上訴人意圖吸食大麻而種植此大
      麻之供詞，信而可徵。
（三）綜上所述，本件事證明確，上訴人前開犯行，至堪認定，
      核其所為，係犯毒品危害防制條例第12條第2項之意圖供
      製造毒品之用，而栽種大麻罪，惟上訴人持有大麻種子之
      目的即係為供製造毒品之用而栽種，是其持有大麻種子之
      低度行為，為其意圖製造而栽種大麻罪所吸收，不另論罪
      。又上訴人於購入大麻種子後，僅栽種1株，應僅論單純
      一罪；其為製造毒品而栽種大麻之既遂罪，無庸等待大麻
      長成到可收成之程度，始能構成，是上訴人所犯，應論以
      既遂罪。
參、維持原判決之理由
一、原判決論上訴人以意圖供製造毒品之用，而栽種大麻罪，並
    諭知相關沒收之判決，核無無不當；又原審以上訴人「僅栽
    種大麻1株，其目的亦係供己施用，在客觀上確足以引起一
    般同情，認為即予宣告法定最低度刑期尤嫌過重」，爰依刑
    法第59條規定酌減其刑，處以有期徒刑3年6月，亦核無不當
    ，應予維持。
二、上訴意旨仍執陳詞，否認有供製造毒品之用之意圖，指摘原
    判決認事不當云云，為無理由，應予駁回。
據上論斷，應依刑事訴訟法第368條，判決如主文。
本案經檢察官王金聰到庭執行職務。
中    華    民    國   100    年    6     月    10    日
                  刑事第二十三庭審判長法  官  童有德
                                      法  官  劉方慈
                                      法  官  陳祐治
以上正本證明與原本無異。
如不服本判決，應於收受送達後十日內向本院提出上訴書狀，其
未敘述上訴之理由者並得於提起上訴後十日內向本院補提理由書
（均須按他造當事人之人數附繕本）「切勿逕送上級法院」。
                                      書記官  林立柏
中    華    民    國   100    年    6     月    10    日
附錄法條：
毒品危害防制條例第12條
意圖供製造毒品之用，而栽種罌粟或古柯者，處無期徒刑或 7 年
以上有期徒刑，得併科新臺幣 7 百萬元以下罰金。
意圖供製造毒品之用，而栽種大麻者，處 5 年以上有期徒刑，得
併科新臺幣 5 百萬元以下罰金。
前二項之未遂犯罰之。